---
title: "Cruce Beneficiados Ñangareko y Pytyvo"
date: '`r Sys.Date()`'
output: html_notebook
---

```{r setup}
options(java.parameters = "-Xmx8192m") 

library(googledrive)
library(tidyverse)
library(readxl)
library(tabulizer)
```

Me llamó la atención que hubiesen dos iniciativas de ayuda por parte del
gobierno, me refiero a los
programas [Ñangareko](https://www.sen.gov.py/index.php/programas/nangareko) y
[Pytyvo](https://beneficiarios.paraguay.gov.py/)

De curioso busco responder 3 preguntas:

1. Cuantos beneficiados hubo en cada programa?
2. En qué departamentos residen los beneficiados?
3. Hubo beneficiados por ambos programas?

La listas está publicadas vía google drive.
```{r get_files}
drive_download(
  file = as_id('1bN_v0Nd31d2oDs4QHd4dguhm6Wa4tnua'),
  path = 'data/lista_ñangareko.pdf',
  overwrite = TRUE
)

drive_download(
  file = as_id('1cL6Ltobb7M0Nr3KuWTbnAvzyW6z75849'),
  path = 'data/lista_pytyvo.xlsx',
  overwrite = TRUE
  )
```


Estoy muy agradecido por el formato en el que se publicó la lista de Pytyvo por
lo fácil de es cargar y manipular, pero no puedo decir lo mismo del horrible
pdf publicado por la gende del programa Ñangareko.

```{r data_wrangling}
df_pytyvo <- read_excel('data/lista_pytyvo.xlsx') %>%
  as_tibble() %>%
  rename_all(~c('num_cedula', 'nombre_completo', 'departamento', 'distrito')) %>%
  mutate_if(is.numeric, format, scientific = FALSE) %>% 
  mutate_all(str_trim)

df_nhanga <- extract_tables('data/lista_ñangareko.pdf') %>% 
  map_dfr(as.data.frame, stringsAsFactors = FALSE) %>% 
  as_tibble() %>% 
  slice(-(1:2)) %>% 
  rename_all(~c('num_cedula', 'nombre_completo', 'departamento', 'distrito')) %>%
  mutate_all(str_trim)
```


Después de pelearme un rato con el archivo pdf, ya tengo las listas en un 
formato manejable, y puedo responder mi primera pregunta:

La cantidad de beneficiados por Ñangarengo es
`r nrow(df_nhanga) %>% format(big.mark = '.', decimal.mark = ',')`.

La cantidad de beneficiados por Pytyvo es 
`r nrow(df_pytyvo) %>% format(big.mark = '.', decimal.mark = ',')`.

Aparentemente la lista de Ñangareko no está actualizada, porque comunicaron que
a la fecha los beneficiados son [242.376](https://www.sen.gov.py/index.php/noticias/nangareko-150705-acreditaciones-302565-notificaciones-3200000-kilos-de-alimentos-entregados).

Al parsear el texto del pdf hubo algunos problemas y normalice a mano los
nombres de los departamentos, para responder la segunda pregunta.

```{r data_cleaning}
df_pytyvo <- df_pytyvo %>% 
  mutate(dpto_clean = na_if(departamento, 'NO SUMINISTRADO'))

df_nhanga <-  df_nhanga %>% 
  mutate(
    dpto_clean = 
      str_replace(departamento, '.*EEMBU.*', 'ÑEEMBUCU') %>% 
      str_replace('.*RA+L.*',    'CENTRAL') %>% 
      str_replace('.*CION.*',    'ASUNCIÓN') %>% 
      str_replace('.*PARAN.*',   'ALTO PARANÁ') %>% 
      str_replace('.*ITE?A.*',   'ITAPUA') %>% 
      str_replace('PARAGUAR.*',  'PARAGUARI')
  )
```


Beneficiados reportados de Pytyvo por departamento:
```{r ans_2_Pytyvo}
# Beneficiados reportados por Pytyvo
df_pytyvo %>% 
  janitor::tabyl(dpto_clean) %>% 
  arrange(desc(valid_percent)) %>% 
  janitor::adorn_totals() %>% 
  mutate_at(vars(matches('percent')), ~round(.x*100, 2)) %>%  
  as_tibble() %>% 
  knitr::kable() %>% 
  kableExtra::kable_styling()
```

Beneficiados reportados de Ñangareko por departamento:
```{r ans_2_Nhangareko}
# Beneficiados reportados por Ñangareko
df_nhanga %>% 
  janitor::tabyl(dpto_clean) %>% 
  arrange(desc(n)) %>% 
  janitor::adorn_totals() %>% 
  mutate_at(vars(matches('percent')), ~round(.x*100, 2)) %>%  
  as_tibble() %>% 
  knitr::kable() %>% 
  kableExtra::kable_styling()
```


Por último al cruzar las listas puedo verificar si hubo beneficiados por
ambos programas.

```{r data_transform}
df_join <- 
  inner_join(
    select(df_pytyvo, num_cedula, dpto_clean),
    select(df_nhanga, num_cedula),
    by = 'num_cedula',
    suffix = c('_pytyvo', '_nhangareko')
  )

df_join %>% 
  janitor::tabyl(dpto_clean) %>% 
  arrange(desc(valid_percent)) %>% 
  mutate_at(vars(matches('percent')), ~round(.x*100, 2)) %>% 
  janitor::adorn_totals() %>% 
  as_tibble() %>% 
  knitr::kable() %>% 
  kableExtra::kable_styling()
```

Así que hubo un total de
`r nrow(df_join) %>% format(big.mark = '.', decimal.mark = ',')`
personas que fueron beneficiadas por ambos programas según los reportes.
